最高法院刑事判決　　　　　　九十四年度台上字第五二六七號
　　上　訴　人　甲○○
　　　　　　　　　　　　在押.
上列上訴人因強盜案件，不服台灣高等法院中華民國九十四年八
月二日第二審判決（九十四年度上訴字第一五三四號，起訴案號
：台灣板橋地方法院檢察署九十三年度偵字第一二○二號），提
起上訴，本院判決如下：
    主  文
上訴駁回。
    理  由
按刑事訴訟法第三百七十七條規定，上訴於第三審法院，非以判
決違背法令為理由，不得為之。是提起第三審上訴，應以原判決
違背法令為理由，係屬法定要件。如果上訴理由係對原審已調查
明確並於判決內論駁或說明之事項，徒憑己見重為事實之爭辯，
或任意指摘，並未依據卷內訴訟資料，具體指摘原判決不適用何
種法則或如何適用不當，均應認其上訴為違背法律上之程式，予
以駁回。上訴意旨略稱：（一）上訴人於搶得被害人張紅之皮包
後，騎乘之機車並未停止行駛，原本即要逃跑離開現場，主觀上
並無脫免逮捕之意，而被害人緊抓上訴人，因機車機械之前進運
動下遭拖行受傷，實非上訴人施暴所致。原判決對於上訴人是否
有脫免逮捕之主觀犯意，未詳予說明，有判決不備理由之違法。
（二）原判決認上訴人揮動手臂以擺脫被害人之手，屬掙脫之舉
，則上訴人騎乘機車搶奪後加速離去而遭被害人抓住衣服向前衝
並跌倒，此舉亦相當為掙脫行為，原判決卻認為係以此方式對被
害人施以暴力，有理由矛盾之違法云云。
惟查：原判決撤銷第一審之科刑判決，改判仍論處上訴人甲○○
搶奪，因防護贓物、脫免逮捕，而當場施以強暴罪刑（累犯），
係依憑上訴人甲○○之自白（供承搶奪財物犯行）、證人即被害
人張紅之證供、卷附贓物認領保管單等證據資料，為其論罪之依
據，並敘明：（一）張紅因遭上訴人以機車拖行，致受有雙手手
肘、左手肩膀、右腳膝蓋等處擦傷，業經證人張紅證述在卷，並
經第一審當場勘驗張紅右腳膝蓋仍有一直徑約一公分之瘀血傷勢
屬實，上訴人亦不否認張紅之傷勢係其所造成，及自承其行搶後
有拖行抓著伊的人，當時機車加速的意思是拿到皮包就要趕快走
，知道有人抓著伊，機車倒地後站起來時有看到被害人右手肘有
受傷等語。上訴人騎乘機車搶奪財物得逞後即欲逃離現場，明知
有人在後拉住並拖行被害人受傷之事實，已可認定。（二）上訴
人於行搶後遭被害人拉住衣服，為求能逃離現場，竟不顧被害人
雙手仍緊抓攀附在上訴人身上，而加速騎乘機車拖行被害人，所
為即非僅係機車原即向前之動力，顯然係出於上訴人催加油門加
速前衝所致，自屬該當於當場對被害人施以強暴。對於上訴人否
認犯行部分，予以指駁甚詳，其採證論述核與證據法則、論理法
則均無違背。且查刑法第三百二十九條之準強盜罪，係以竊盜或
搶奪，因防護贓物，脫免逮捕或湮滅罪證，而當場施以強暴脅迫
者為構成要件。所謂強暴，指直接或間接對於人之身體施以暴力
而言。本件上訴人於搶奪被害人張紅手握之皮包，得手後騎乘機
車逃離時，為被害人奮力緊抓住衣服，上訴人不顧被害人之安危
，強行加速駛離，而將被害人拖行約十公尺，致其受有雙手手肘
、左手肩膀、右腳膝蓋等處擦傷，其主觀犯意在於防護贓物、脫
免逮捕甚明，客觀上亦難認純屬掙脫之舉而謂非當場施以強暴，
原判決因而論以準強盜罪刑，並無不合。上訴意旨係就原判決已
調查明確並於判決內論敘或說明事項，或屬原審採證認事之職權
行使，徒憑己見，為事實之爭辯，自不得執為適法之第三審上訴
理由。綜上說明，應認本件上訴違背法律上之程式，予以駁回。
據上論結，應依刑事訴訟法第三百九十五條前段，判決如主文。
中　　華　　民　　國　九十四　年　　九　　月　二十二　日
                      最高法院刑事第八庭
                          審判長法官  呂　潮　澤
                                法官  吳　昆　仁
                                法官  孫　增　同
                                法官  趙　文　淵
                                法官  吳　　　燦
      本件正本證明與原本無異
                                      書  記  官
中　　華　　民　　國　九十四　年　　九　　月　二十七　日
                                                      Ｔ
